【裁判字號】    95,交簡上,34
【裁判日期】    951107
【裁判案由】    過失傷害
【裁判全文】
臺灣彰化地方法院刑事判決            95年度交簡上字第34號
上  訴  人  臺灣彰化地方法院檢察署檢察官
被      告  乙○○
                      樓之5
上列上訴人因被告過失傷害案件，不服本院員林簡易庭九十五年
度員交簡字第四五號中華民國九十五年四月十七日第一審簡易判
決（原聲請簡易判決處刑案號：九十五年度偵字第一五三一號）
，提起上訴，本院管轄之第二審合議庭判決如下：
    主  文
原判決撤銷。
乙○○因過失傷害人，處拘役伍拾伍日，如易科罰金，以佰元
折算壹日。
        事  實
一、乙○○於民國九十四年七月三十日上午六時許，騎乘車牌號
    碼ＢＮ七─三九０號重型機車，沿彰化縣員林鎮○○街由南
    往北方向行駛，行經南平街六七號前，適有甲○○騎乘車牌
    號碼ＬＡＤ─０八七號重型機車，沿南平街由北往南方向行
    經該處，乙○○應注意車輛行進中，駕駛人應注意行車速度
    在該路段不得超過時速五十公里，並應注意車前狀況，隨時
    採取必要之安全措施，而依當時情形，天候晴、路面乾燥、
    無缺陷、無障礙物、視距良好，並無不能注意之情事，竟因
    車速過快，於行經南平街與昌平街之閃光黃燈交岔路口時，
    未減速慢行，仍以時速五十至六十公里之速度行進，致遇昌
    平街駛出之車輛時，乙○○即因欲閃避該車輛，惟車速過快
    ，未注意採取必要之安全措施而駛至對向車道，致其所騎乘
    機車車頭與甲○○所騎乘機車之車頭發生碰撞，甲○○因而
    人車倒地，受有臉部、右膝擦傷、右腳撕裂傷及骨盆腔骨折
    等傷害。乙○○肇事後，留在現場，於有偵查犯罪職權之機
    關或個人發覺其犯罪前，自動向前往現場處理本件車禍之員
    警坦承肇事而自首，且主動接受裁判。
二、案經被害人甲○○訴由彰化縣警察局員林分局報請台灣彰化
    地方法院檢察署檢察官偵查後聲請簡易判決處刑。
    理  由
一、上揭犯罪事實，業據被告乙○○坦承不諱，核與告訴人甲○
    ○指訴之情節相符，並有道路交通事故調查報告表（一
    ）（二）、道路交通事故現場圖、彰化縣警察局員林分局道
    路交通事故肇事人自首情形紀錄表、員生醫院診斷證明書各
    一份、現場及車損相片十二幀等在卷可稽。按汽車行駛時，
    駕駛人應注意車前狀況，並隨時採取必要之安全措施，道路
    交通安全規則第九十四條第三項定有明文。本件被告騎乘機
    車自應遵守上開規定，又被告於肇事當日即九十四年七月三
    十日上午六時二十分，向警方陳稱其肇事當時行車速約為五
    十至六十公里左右，此有被告之彰化縣警察局道路交通事故
    談話紀錄表一份在卷可稽，其並於九十五年一月四日警方詢
    問時供稱：警方先詢問被告：警方於肇事當日，在員生醫院
    對你所製作道路交通事故談話紀錄表，你所敘述是否屬實？
    被告回答：警方當日對我所製作道路交通事故談話紀錄句句
    實在。後來警方即告知當地之速限為五十公里後，被告隨即
    改稱其當時時速約四十至五十公里，此亦有交通事故偵訊調
    查筆錄一份在卷可參，本件被告於肇事後二十分鐘後對其肇
    事當時之情形記憶當最清楚，其於肇事後五個多月警方詢問
    時亦再次確認警方當日對被告所製作道路交通事故談話紀錄
    是否屬實，被告亦稱實在，惟於警方告知該地之限速為五十
    公里後，被告即將其行車時速改稱為四十至五十公里，參以
    告訴人機車之車頭受損甚為嚴重，顯係遭受被告所騎乘機車
    之重大撞擊所致，故其嗣後所述其並未超速顯係事後避重就
    輕之詞，不足採信。又參以當時天候晴、路面乾燥、無缺陷
    、無障礙物、視距良好，並無不能注意之情事，竟因車速過
    快，於行經南平街與昌平街之閃光黃燈交岔路口時，未減速
    慢行，仍以時速五十至六十公里之速度行進，致遇昌平街駛
    出之車輛時，被告即因欲閃避該車輛，惟車速過快，未注意
    採取必要之安全措施而駛至對向車道，致其所騎乘機車車頭
    與告訴人所騎乘機車之車頭發生碰撞，告訴人因而人車倒地
    ，受有臉部、右膝擦傷、右腳撕裂傷及骨盆腔骨折等傷害，
    被告顯有過失甚明，且被告過失行為與告訴人所受傷害間，
    顯具有相當因果關係，從而本件事證已臻明確，被告犯行堪
    予認定。
二、被告行為後，刑法於九十四年二月二日修正公布、刑法施行
    法於九十五年六月十四日修正公布、罰金罰鍰提高標準條例
    於九十五年五月十七日修正公布，並均於九十五年七月一日
    施行，關於本案應適用之新舊法，茲比較如下：
  1.刑法第二條第一項規定，係規範行為後法律變更所生新舊法
    律比較適用之準據法，於九十五年七月一日刑法施行後，應
    適用刑法第二條第一項之規定，為「從舊從輕」之比較（最
    高法院九十五年五月二十三日第八次刑事庭會議決議第一點
    第一項參照）。
  2.刑法第三十三條第五款關於罰金刑之規定，由「罰金：一元
    以上」修正為「罰金：新臺幣一千元以上，以百元計算之」
    ，應依刑法第二條第一項規定，適用最有利於行為人之法律
    （最高法院九十五年五月二十三日第八次刑事庭會議決議參
    照）。本案刑法第二百八十四條第一項前段過失傷害罪關於
    「或科五百元以下罰金」之罰金刑部分，經比較新、舊法結
    果，應以被告行為時之法律即修正前第三十三條第五款規定
    ，最有利於被告。
  3.刑法施行法第一條之一增訂施行前，依罰金罰鍰提高標準條
    例第一條前段、現行法規所定貨幣單位折算新臺幣條例第二
    條規定，本案刑法第二百八十四條第一項前段過失傷害罪關
    於「或五百元以下罰金」之罰金刑部分，應提高折算為或新
    臺幣一萬五千元以下罰金。刑法施行法修正增訂第一條之一
    規定：「中華民國九十四年一月七日刑法修正施行後，刑法
    分則編所定罰金之貨幣單位為新臺幣。九十四年一月七日刑
    法修正時，刑法分則編未修正之條文定有罰金者，自九十四
    年一月七日刑法修正施行後，就其所定數額提高為三十倍。
    但七十二年六月二十六日至九十四年一月七日新增或修正之
    條文，就其所定數額提高為三倍。」依增訂條文提高並改為
    新臺幣後，本案刑法第二百八十四條第一項前段過失傷害罪
    關於「或五百元以下罰金」之罰金刑部分，應提高折算為或
    新臺幣一萬五千元以下罰金，經比較新、舊法後，結果並無
    不同。
  4.被告行為後，刑法第六十二條關於自首之規定，業於九十四
    年二月二日修正公布，並於九十五年七月一日施行，由「對
    於未發覺之罪自首而受裁判者，減輕其刑。但有特別規定者
    ，依其規定。」修正為「對於未發覺之罪自首而受裁判者，
    得減輕其刑。但有特別規定者，依其規定。」，是以修正前
    自首之效果必減輕其刑，修正後自首之效果則為得減輕其刑
    ，依刑法第二條第一項規定，適用最有利於行為人之法律，
    經比較新、舊法結果，應以被告行為時之法律舊法較有利於
    被告。
  5.被告行為後，刑法第四十一條第一項前段關於易科罰金折算
    標準之規定，業於九十四年二月二日修正公布，並於九十五
    年七月一日施行，由「犯最重本刑為五年以下有期徒刑以下
    之刑之罪，而受六個月以下有期徒刑或拘役之宣告，因身體
    、教育、職業、家庭之關係或其他正當事由，執行顯有困難
    者，得以一元以上三元以下折算一日，易科罰金。」修正為
    「犯最重本刑為五年以下有期徒刑以下之刑之罪，而受六個
    月以下有期徒刑或拘役之宣告者，得以新臺幣一千元、二千
    元或三千元折算一日，易科罰金。」應依刑法第二條第一項
    規定，適用最有利於行為人之法律（最高法院九十五年五月
    二十三日第八次刑事庭會議決議第三點第二項參照）。修正
    前刑法第四十一條第一項前段之易科罰金折算標準，依修正
    刪除前之罰金罰鍰提高標準條例第二條規定，應就其原定數
    額提高為一百倍折算一日，並依現行法規所定貨幣單位折算
    新臺幣條例第二條規定，以新臺幣元之三倍折算之，亦即，
    修正前刑法第四十一條第一項前段之易科罰金折算標準，應
    以銀元三百元即新臺幣九百元折算為一日，經比較新、舊法
    結果，應以被告行為時之法律即舊法較有利於被告。
  6.比較時應就罪刑有關之共犯、未遂犯、想像競合犯、牽連犯
    、連續犯、結合犯，以及累犯加重、自首減輕暨其他法定加
    減原因（如身分加減）與加減例等一切情形，綜其全部罪刑
    之結果而為比較（最高法院九十五年五月二十三日第八次刑
    事庭會議決議第一點第四項參照）。經綜合比較新、舊法之
    結果，以被告行為時之舊法較有利於被告，依刑法第二條第
    一項前段規定，本案自應適用被告行為時之法律即修正前刑
    法第三十三條第五款、第四十一條第一項前段、第六十二條
    前段，罰金罰鍰提高標準條例第一條前段，修正前罰金罰鍰
    提高標準條例第二條之規定。
三、核被告所為，係犯刑法第二百八十四條第一項前段之過失傷
    害罪。又被告肇事後，留在現場，於有偵查犯罪職權之機關
    或個人發覺其犯罪前，自動向前往現場處理本件車禍之員警
    坦承肇事而自首，且主動接受裁判，此有彰化縣警察局員林
    分局道路交通事故肇事人自首情形紀錄表一份在卷可稽，故
    應依修正前刑法第六十二條前段自首之規定，減輕其刑。原
    審判決引據檢察官之聲請簡易判決處刑書以被告事證明確而
    論罪科刑，固非無見，惟原審判決事實所引用之檢察官聲請
    簡易判決處刑書並未就被告有自首之情事予以載明，而有未
    洽，上訴人雖未指摘及此，惟本件原判決既有上開漏未敘明
    之處，自應將原判決撤銷改判。爰審酌被告過失之情節、所
    生損害、至今尚未與告訴人達成和解及其犯罪後之態度等一
    切情狀，量處如主文第二項所示之刑，並依修正前刑法第四
    十一條第一項前段之規定諭知易科罰金之折算標準，以示懲
    儆。
據上論斷，應依刑事訴訟法第四百五十五條之一第一項、第三項
、第三百六十九條第一項前段、第三百六十四條、第二百九十九
條第一項前段，刑法第二條第一項前段、第二百八十四條第一項
前段，修正前刑法第四十一條第一項前段、第六十二條前段，罰
金罰鍰提高標準條例第一條前段、修正前罰金罰鍰提高標準條例
第二條，判決如主文。
本案經檢察官鮑慧忠到庭執行職務。
中    華    民    國    95    年    11    月    7     日
                        台灣彰化地方法院刑事第二庭
                            審判長法官  石馨文
                            法      官  黃齡玉
                            法      官  尚安雅
以上正本證明與原本無異。
本件不得上訴。
中    華    民    國    95    年    11    月    8     日
                            書  記  官  洪年慶
中華民國刑法第284條
（過失傷害罪）
因過失傷害人者，處 6 月以下有期徒刑、拘役或 5 百元以下罰
金，致重傷者，處1年以下有期徒刑、拘役或5百元以下罰金。
從事業務之人，因業務上之過失傷害人者，處 1 年以下有期徒刑
、拘役或1 千元以下罰金，致重傷者，處 3 年以下有期徒刑、
拘役或2千元以下罰金。


司法院資訊處製作；財團法人民間司法改革基金會備份。
